【裁判字號】    92,上易,969
【裁判日期】    921128
【裁判案由】    傷害
【裁判全文】
臺灣高等法院臺南分院刑事判決        九十二年度上易字第九六九號  Ａ
      上  訴  人
      即  被  告  甲  ○  ○
右上訴人因傷害案件，不服中華民國九十二年八月十四日臺灣台南地方法院九十二年
度易字第四五二號第一審判決（起訴案號：臺灣台南地方法院檢察署九十一年度偵字
第五七五六號），提起上訴，本院判決如左：
      主      文
原判決撤銷。
甲○○共同傷害人之身體，處拘役肆拾日，如易科罰金，以參佰元折算壹日。
乙○○無罪。
      事      實
一、甲○○係丙○○妻舅，因丙○○（經原審判處拘役廿日確定）與妻子王錦凌，感
    情不睦，甲○○與丙○○間，又有財務糾紛。甲○○乃於民國（下同）九十一年
    一月十日晚上十時許，夥同四名不詳成年男子，前往台南市○○街一六一號丙○○居處理論（侵入住宅部分，未據告訴），雙方因言語不和，互起爭執。甲○○
    竟與該四名成年男子，共同基於傷害犯意，由甲○○與該四名陌生男子，聯手毆
    打丙○○，致丙○○受有前額正中部擦傷、右手中指瘀血等傷害。
二、案經丙○○訴請臺南市警察局第三分局報請臺灣臺南地方法院檢察署檢察官偵查
    起訴。
      理      由
甲、有罪部分（即甲○○部分）
一、右揭事實，訊據上訴人即被告甲○○於警偵訊及原審暨本院審理時，均供承有於
    右述時地，與被害人丙○○互毆，致被害人丙○○受傷之事實。核與被害人丙○○於警偵訊及原審指訴情節相符。而證人即被害人丙○○女兒施嘉閔於原審供稱
    ：有看見大舅子甲○○與爸爸丙○○互毆，小舅子乙○○是後來打完架才來的等
    語（詳原審卷八六頁）。又被告甲○○於原審供稱：我以駕駛為業，案發當日我
    剛好載四位客人來台南，丙○○打電話給我，要我過去他住處，談他跟我妹妹王
    錦凌婚姻事情，我只好載著四位客人一起前往，丙○○先問我我妹妹的事，要如
    何處理，我反問他，我弟弟之前也遭他毆打的事，要如何處理，他就向我丟擲不
    明物體，我們就因此互毆起來等語（詳原審卷二二至二四頁）。又被害人丙○○
    因遭被告甲○○夥人毆打，受有前額正中部擦傷、右手中指瘀血等傷害，亦有行
    政院衛生署臺南醫院驗傷證明書在卷可佐（詳警卷七頁）。綜上所述，本件被告
    甲○○傷害被害人丙○○犯行，事證明確，堪以認定。
二、核被告甲○○所為，係犯刑法第二百七十七條第一項普通傷害罪。又被告甲○○
    與另四名不詳成年男子間，就上開傷害犯行，彼此間有犯意聯絡及行為分擔，應
    論以共同正犯。
三、原審以被告甲○○傷害犯行，罪證明確，因予論罪科刑，固非無見。惟查：本件
    共同毆打被害人丙○○者，既不包括被告乙○○在內（理由詳如後述），則原判
    決認被告乙○○，亦為本件傷害之共同正犯，即有未洽。被告甲○○上訴意旨，
    雖未指摘及此，然原判決關於被告甲○○傷害部分，既有可議，則原判決關於被
    告甲○○部分判決，即屬無可維持，自應由本院將原判決就此部分，撤銷改判。
    爰審酌被告甲○○，前有賭博前科（未構成累犯），素行非佳，僅因細故，攜眾
    毆打妻舅丙○○洩恨，及其犯罪動機、目的、手段、所生危害、犯後態度等一切
    情狀，量處拘役四十日，並就所處拘役，諭知如易科罰金，以三百元，折算一日
    之標準，以資懲儆。至被告上訴意旨，指摘原判決量刑過重，而對被害人丙○○
    量刑過輕云云。惟依上所述，被告甲○○係夥同四名不詳成年男子，侵入被害人
    丙○○住處，共同毆打丙○○，衡其情節，較諸被害人丙○○獨自一人，在其住
    處反擊被告甲○○，二者情節，顯係甲○○較重，不言可喻。本院認判處被告甲○○拘役四十日，罪刑相當。被告甲○○上訴意旨，指摘其量刑過重，為無理由
    ，附此敘明。
乙、無罪部分（即乙○○部分）
一、公訴意旨略以：丙○○係甲○○、乙○○兄弟二人妹婿，因丙○○與妻子王錦凌
    感情不睦，甲○○與丙○○間，又有財務糾紛。甲○○、乙○○乃於九十一年一
    月十日晚上十時許，夥同四名不詳成年男子，前往台南市○○街一六一號丙○○
    居處理論（侵入住宅部分，未據告訴），雙方言語不和，互起爭執，甲○○、乙○○，竟與四名不詳成年男子，共同基於傷害犯意，先由甲○○與四名男子聯手
    ，毆打丙○○，致丙○○因而受傷。因認被告乙○○共犯刑法第二百七十七條第
    一項傷害罪嫌云云。
二、按犯罪事實應依證據認定之，無證據不得推定其犯罪事實。又不能證明被告犯罪
    者，應諭知無罪之判決，刑事訴訟法第一百五十四條、第三百零一條第一項，分
    別定有明文。又認定不利於被告之事實，須依積極證據，苟積極證據不足為不利
    於被告事實之認定時，即應為有利於被告之認定，更不必有何有利之證據（最高
    法院三十年上字第八一六號判例參照）。
三、訊據上訴人即被告乙○○堅決否認有右述傷害犯行，辯稱：案發時伊不在場，案
    發後，伊才由從高雄來到現場，伊到場時，互毆已結束，甲○○、丙○○均到醫
    院驗傷，而伊因仍在案假釋中，不可能毆打丙○○等語。經查：
  (一)被害人丙○○於原審時，經詢以，打你的人有誰？丙○○供稱：是甲○○與四名
    成年男子打我的，當時乙○○站在我住處前的走廊，我被打後，乙○○才進到我
    住處等語（詳原審卷六九頁）。由被害人丙○○供述，顯見案發當時，出手毆打
    被害人者，並不包括被告乙○○在內，甚為明灼。
  (二)又據被害人丙○○女兒施嘉閔於原審供稱：案發當時，我本來在樓上，聽到吵架
    聲愈來愈大，我就走到樓梯口去看，我看到大舅舅甲○○在場，打架時，只有我
    爸爸丙○○和我大舅甲○○他們二人互毆，我爸爸和大舅舅甲○○打架時，小舅
    舅乙○○沒有加入，小舅乙○○是後來打完架才來的等語（詳原審卷八六頁）。
  (三)綜上所述，由被害人丙○○及其女兒施嘉閔供述以觀，本件被害人丙○○與被告
    甲○○互毆時，顯然被告乙○○，並未參與。渠等所供，核與被告乙○○辯稱，
    我到場時，互毆已經結束等語相符。是被害人丙○○指訴被告乙○○，亦有參與
    本件傷害犯行，即非可信。此外，復查無其他積極證據，足資證明被告乙○○有
    公訴人所指傷害犯行。依此，被告乙○○被訴傷害犯行，即尚屬不能證明。
四、本件原判決，以被告乙○○傷害犯行，事證明確，因予論罪科刑，固非無見。惟
    查，被害人丙○○與被告甲○○互毆時，依前所述，被告乙○○既未參與，則原
    判決未予詳細勾稽，種種有利被告乙○○之事證，即遽對被告乙○○，論以傷害
    罪刑，顯有未當。被告乙○○上訴意旨，指摘及此，為有理由。是原判決關於被
    告乙○○部分，自應由本院撤銷改判，改諭知被告乙○○無罪，以昭公允。
據上論斷，應依刑事訴訟法第三百六十九條第一項前段、第三百六十四條、第三百零
一條第一項前段、第二百九十九條第一項前段，刑法第二十八條、第二百七十七條第
一項、第四十一條第一項前段，罰金罰鍰提高標準條例第一條前段、第二條，判決如
主文。
本案經檢察官楊治宇到庭執行職務。
中    華    民    國      九十二      年      十一      月    二十八    日
                                  臺灣高等法院臺南分院刑事第六庭
                                      審判長法官  蔡    崇    義
                                            法官  許    進    國
                                            法官  董    武    全
右正本證明與原本無異。
不得上訴。
                                      法院書記官  黃    全    忠
中    華    民    國      九十二      年      十二      月      一      日
附錄法條：
刑法第二百七十七條第一項：
傷害人之身體或健康者，處三年以下有期徒刑、拘役或一千元以下罰金。


司法院資訊處製作；財團法人民間司法改革基金會備份。
